【裁判字號】    97,交上易,182
【裁判日期】    970918
【裁判案由】    公共危險
【裁判全文】
臺灣高等法院刑事判決               97年度交上易字第182號
上  訴  人
即  被  告  甲○○
選任辯護人  邱國旺律師
            林建平律師
上列上訴人因公共危險案件，不服臺灣桃園地方法院97年度審交
易字第83號，中華民國97年5月23日第一審判決（起訴案號：臺
灣桃園地方法院檢察署97年度偵字第975號），提起上訴，本院
判決如下：
    主  文
上訴駁回。
    理  由
一、甲○○於民國（下同）90、93年間均因酒駕公共危險案件，
    先後經臺灣桃園地方法院以91年度壢交簡字第155號、桃交
    簡字第409號判處罰金銀元15000元、拘役40日確定，已執行
    完畢；又於95年間因酒駕公共危險案件，經臺灣臺北地方法
    院以95年度店交簡字第459號判處有期徒刑6月確定，於96年
    1月9日易科罰金執行完畢。詎甲○○仍不思悔改，明知酒後
    不得駕駛動力交通工具，竟復於96年12月4日晚間8時30分許
    起至9時30分許止，在桃園縣楊梅鎮○○路○段「上古意小吃
    店」內飲用啤酒2瓶後，已達不能安全駕駛動力交通工具之
    程度，仍駕駛車牌號碼3258-HD號自小客車欲前往某處。嗣
    於同日晚間11時17分許，行經桃園縣楊梅高上路與梅高路口
    處，經警攔檢盤查，並對之實施呼氣酒精濃度測試，測試值
    高達每公升1.00毫克，而查悉上情。
二、案經桃園縣政府警察局楊梅分局報請臺灣桃園地方法院檢察
    署檢察官偵查起訴。
    理  由
壹、證據能力之認定部分：
    按被告以外之人（包括證人、鑑定人、告訴人、被害人及共
    同被告等）於審判外之陳述雖不符刑事訴訟法第159條之1至
    之4等4條之規定，而經當事人於審判程序同意作為證據，法
    院審酌該言詞陳述或書面陳述作成時之情況，認為適當者，
    亦得為證據；當事人、代理人或辯護人於法院調查證據時，
    知有刑事訴訟法第159條第1項不得為證據之情形，而未於言
    詞辯論終結前聲明異議者，視為有前項之同意，同法第159
    條之5定有明文。立法意旨在於傳聞證據未經當事人之反對
    詰問予以核實，原則上先予排除。惟若當事人已放棄反對詰
    問權，於審判程序中表明同意該等傳聞證據可作為證據；或
    於言詞辯論終結前未聲明異議，基於尊重當事人對傳聞證據
    之處分權，及證據資料愈豐富，愈有助於真實發見之理念，
    且強化言詞辯論主義，使訴訟程序得以順暢進行，上開傳聞
    證據亦均具有證據能力。查本件下列所引用之被告以外之人
    於審判外之陳述或非供述證據，因公訴人、被告及其辯護人
    均已於本院準備程序及審理時表示無意見（見本院卷第61頁
    背面、第69頁反面至70頁），且迄至言詞辯論終結前未再聲
    明異議，而本院審酌上開供述或非供述等證據資料製作時之
    情況，無不當取供及證明力明顯過低之瑕疵，認以之作為證
    據應屬適當，故揆諸前開規定，認前揭證據資料應有證據能
    力。
貳、認定上訴人即被告甲○○犯罪所憑之證據及理由：
一、上開犯罪事實，業據上訴人即被告甲○○於警詢時、原審及
    本院審理時坦承不諱（見偵卷第9至10頁、原審卷第18頁及
    本院卷第70頁），且被告於前揭時地經警實施呼氣酒精濃度
    測試，測試值高達每公升1.00毫克，此有桃園縣政府警察局
    楊梅分局道路交通事故當事人酒精測定紀錄表乙紙在卷可稽
    。此外，復有桃園縣政府警察局舉發違反道路交通管理事件
    通知單、桃園縣政府警察局汽車駕駛人酒後生理協調平衡檢
    測紀錄卡、刑法第185條之3案件測試觀察紀錄表各乙紙附卷
    可憑。又依「桃園縣政府警察局汽車駕駛人酒後生理協調平
    衡檢測紀錄卡」及「刑法第185條之3案件測試觀察紀錄表」
    所載，被告於平衡動作測試時，經警命為：(一)雙腳併攏，兩
    手貼緊大腿，將依腳向前抬高離地15公分，並停止不動30秒
    ；(二)雙腳併攏，雙手向前平伸，閉眼，輪流使用左右手的食
    指指尖觸摸鼻尖；(三)閉雙眼，30秒內朗讀阿拉伯數字由1001
    、1002……至1030；(四)用筆再兩個同心圓之間的0.5公分環
    狀帶內畫另一個圓等檢測結果，被告均為不合格，且於查獲
    時對員警指揮及號誌無反應、詢問過程有含糊不清、呆滯木
    僵多話情事等內容綜合以觀，顯見被告當時確已達於酒醉不
    能安全駕駛之程度。再按汽車駕駛人飲酒後其吐氣所含酒精
    濃度超過每公升0.25毫克或血液中酒精濃度超過百分之0.05
    以上者不得駕車，道路交通安全規則第114條第2款定有明文
    。且依據醫學文獻，酒精對人體之影響程度乃依血中酒精濃
    度而定，而警方測試器所測得之呼氣酒精濃度（單位mg/L）
    乘以200即為當時之血中酒精濃度（單位mg/dL）。又當呼氣
    濃度達0.25毫克時，將造成輕度協調功能降低之輕度中毒症
    狀，當呼氣濃度達0. 5毫克時，將造成反應較慢、感覺減低
    、影響駕駛等輕到中度之中毒症狀，當呼氣濃度達0.75毫克
    時，將造成思考改變、個性行為改變等輕到中度之中毒症狀
    ，當呼氣濃度達1.00毫克時，將造成步態不穩、噁心嘔吐、
    精神混惑不清晰等中度中毒症狀（行政院國軍退除役官兵輔
    導委員會臺北榮民總醫院88年8月5日（88）北總內字第2686
    8號函文參照）。本件被告於前揭時地之酒精呼氣濃度高達
    每公升1.00毫克，揆諸上開說明，益見被告已達不能安全駕
    駛動力交通工具。綜上，本件事證已經明確，被告犯行洵堪
    認定，應予依法論科。
二、按被告行為後，刑法第185條之3之服用酒類不能安全駕駛動
    力交通工具而駕駛罪，於97年1月2日經總統公布修正，將法
    定刑中之罰金刑，由原先之罰金銀元3萬元（合新臺幣9萬元
    ）提高為新臺幣15萬元，並由選科改為得選科或併科，餘則
    未有修正，是經比較上開修正前後規定，依刑法第2條第1項
    前段之規定，應適用被告行為時之法律即修正前刑法第185
    條之3規定較有利被告。
三、核被告所為，係犯修正前刑法第185條之3之服用酒類不能安
    全駕駛動力交通工具而駕駛罪。又查被告於95年間因酒駕公
    共危險案件，經臺灣臺北地方法院以95年度店交簡字第459
    號判處有期徒刑6月確定，於96年1月9日易科罰金執行完畢
    ，有本院被告前案紀錄表1份在卷可考，其於有期徒刑執行
    完畢，5年以內故意再犯本件有期徒刑以上之罪，為累犯，
    應依刑法第47條第1項前段之規定加重其刑。
四、原審以事證明確，適用修正前刑法第185條之3、刑法第2條
    第1項前段、第47條第1項前段、刑法施行法第1條之1第1項
    、第2項但書等規定，並審酌被告前於90、93、95年間均因
    犯酒駕公共危險罪經判刑確定，猶不知警惕，再犯本件酒駕
    公共危險犯行，顯無視於法禁，嚴重危害行車安全，且乏尊
    重其他用路人生命、財產安全之觀念，兼衡被告之智識程度
    、犯罪手段、犯罪後坦承犯行，檢察官求刑有期徒刑8月尚
    嫌過重等一切情狀，量處有期徒刑7月。經核認事用法尚無
    違誤。被告認原審量刑過重，提起上訴，請求量處得予易科
    罰金之刑云云。然查被告於90、93、95年間均因酒駕公共危
    險犯行，先後經判處罰金銀元15000元、拘役40日及有期徒
    刑6月確定，並均執行完畢，猶不知悔改，明知飲酒後駕車
    對一般往來之公眾及駕駛人自身皆具有高度危險性，竟漠視
    自己安危，並罔顧公眾安全，仍於飲用酒類後已處於不能安
    全駕駛動力交通工具之狀態仍駕駛車輛，再犯本件，倘仍處
    以如前次得易科罰金之刑，容有予人輕縱屢犯酒後駕車之人
    而難收警惕與矯正之效，且置一般往來之公眾交通安全於公
    共危險中。是本院認原審量處有期徒刑7月，洵屬妥當。被
    告上訴指摘原判決量刑不當，尚無理由，應予駁回。
據上論斷，依刑事訴訟法第368條，判決如主文。
本案經檢察官陳國鳴到庭執行職務。
中    華    民    國    97    年    9     月    18    日
                  刑事第十四庭   審判長法  官   陳志洋
                                       法  官   蔡聰明
                                       法  官   謝靜慧
以上正本證明與原本無異。
不得上訴。
                                       書記官   高士童
中    華    民    國    97    年    9     月    18    日
附錄論罪科刑依據之法條：
修正前中華民國刑法第185條之3
服用毒品、麻醉藥品、酒類或其他相類之物，不能安全駕駛動力
交通工具而駕駛者，處1年以下有期徒刑、拘役或3萬元以下罰金
。


司法院資訊處製作；財團法人民間司法改革基金會備份。
